臺灣嘉義地方法院刑事裁定
111年度聲字第811號
聲明異議人  
即  受刑人  李明耀


上列聲明異議人因公共危險案件，不服檢察官執行之指揮（111
年度執字第2225號），聲明異議，本院裁定如下：
    主  文
聲明異議駁回。
    理  由
一、聲明異議意旨略以：聲明異議人即受刑人李明耀非故意酒駕
    ，且騎乘機車之時速僅20公里，根本無法傷人。其非害怕入
    監，而係另有擔任慈濟志工、幫助弱勢團體等回饋社會之事
    項尚待完成，因健康狀況不佳，希望予以易科罰金之機會，
    以利其從事更有意義之事等語。
二、受刑人或其法定代理人或配偶以檢察官執行之指揮為不當者
    ，得向諭知該裁判之法院聲明異議；法院應就疑義或異議之
    聲明裁定之，刑事訴訟法第484條、486條分別定有明文。又
    犯最重本刑為5年以下有期徒刑以下之刑之罪，而受6個月以
    下有期徒刑或拘役之宣告者，得以新臺幣1000元、2000元或
    3000元折算1日，易科罰金；但易科罰金難收矯正之效或難
    以維持法秩序者，不在此限，刑法第41條第1項定有明文。
    依其立法理由，易科罰金之制度旨在救濟短期自由刑之流弊
    ，性質屬於易刑處分，故在裁判宣告條件上不宜過於嚴苛，
    至於個別受刑人如有不宜易科罰金之情形，在刑事執行程序
    中，檢察官得依現行條文第1項但書之規定，審酌受刑人是
    否具有「確因不執行所宣告之刑，難收矯正之效，或難以維
    持法秩序」等事由，而為准許或駁回受刑人易科罰金之聲請
    ，更符合易科罰金制度之意旨。是以，有期徒刑或拘役得易
    科罰金之案件，法院所諭知者僅係如易科罰金時之折算標準
    而已，至於是否准予易科罰金，依刑事訴訟法第457條之規
    定，賦予執行檢察官視個案具體情形得予裁量之權能，亦即
    執行檢察官得考量受刑人之實際情況，是否有難收矯正之效
    或難以維持法秩序，以作為其裁量是否准予易科罰金之憑據
    ，非謂一經判決宣告易科罰金之標準，檢察官即應為易科罰
    金之處分。又所謂「難收矯正之效」及「難以維持法秩序」
    ，乃立法者賦與執行檢察官得依具體個案，考量犯罪特性、
    情節及受刑人個人特殊事由，審酌應否准予易科罰金之裁量
    權，檢察官就此項裁量權之行使，僅於發生裁量瑕疵之情況
    時，法院始有介入審查之必要，倘檢察官之執行指揮已就刑
    法第41條第1項但書所指情形妥為考量，則難認其裁量權之
    行使有何違法或不當可言。易言之，執行檢察官就受刑人是
    否確因易科罰金，有難收矯正之效，或難以維持法秩序之情
    事，有判斷之權限，法院僅得審查檢察官為刑法第41條第1
    項之裁量時，其判斷之程序有無違背法令、事實認定有無錯
    誤、其審認之事實與刑法第41條第1項之裁量要件有無合理
    關連、有無逾越或超過法律規定之範圍等問題外，原則上不
    宜自行代替檢察官判斷受刑人是否有上開情事，即僅於檢察
    官上開裁量權之行使，有前述未依法定程序進行裁量，超越
    法律授權裁量範圍等情事時，法院始有介入審查之必要（最
    高法院106年度台抗字第905號裁定意旨參照）。
三、經查：
　㈠聲明異議人因酒後駕車之公共危險案件，經本院以111年度嘉
    交簡字第394號判決判處有期徒刑6月，併科罰金新臺幣（下
    同）2萬元，有期徒刑如易科罰金，罰金如易服勞役，均以1
    000元折算1日，於111年7月2日確定。該案經檢察官以111年
    度執字第2225號案件執行，於111年7月12日進行初步審核，
    認聲明異議人「酒駕犯罪經查獲3犯以上」，故否准易科罰
    金、易服社會勞動，並於同年月14日向聲明異議人發執行傳
    票，傳喚其於同年8月8日到場執行。聲明異議人嗣具狀敘明
    理由，聲請易科罰金並分期繳納，然經檢察官再次審核，仍
    認依聲明異議人個案情節，不入監服刑，難收矯正之效或難
    以維持法秩序，故以111年8月19日嘉檢曉三111執2225字第1
    119023228號函覆：「因台端酒駕犯罪經查獲三犯以上，業
    已核定不准易科罰金，如認檢察官執行之指揮不當，請逕向
    諭知該裁判之法院聲明異議」等語。上開事實業經本院調閱
    臺灣嘉義地檢署111年度執字第2225號卷宗核閱無訛，並有
    臺灣高等法院被告前案紀錄表附卷可參，首堪認定。
　㈡聲明異議人多次涉犯酒後駕車之公共危險案件，分別①經臺灣
    高等法院臺南分院以102年度交上訴字第658號判決判處有期
    徒刑2月確定；②經本院以107年度嘉交簡字第1012號判決判
    處有期徒刑4月確定；③經本院以108年度嘉交簡字第608號判
    決判處有期徒刑5月確定；④經臺灣臺北地方法院以108年度
    嘉交簡字第2069號判決判處有期徒刑6月確定；⑤經本院以11
    1年度嘉交簡字第394號判決判處有期徒刑6月，併科罰金2萬
    元確定（即本案），前開①、③、④所示案件，均經易科罰金
    執行完畢，此有臺灣高等法院被告前案紀錄表可參。然聲明
    異議人於109年5月13日易科罰金執行完畢後，仍未從中記取
    教訓，竟於111年間再犯本案，且其於本案酒駕犯行中有騎
    車跨越雙黃線之危險舉動，嗣經警查獲時，所測得之吐氣酒
    精濃度高達每公升0.94毫克，顯見聲明異議人係在泥醉狀態
    下駕車，所為已嚴重危害自身及其他用路人之安全，更凸顯
    其不僅漠視法律規定，對於刑罰之反應力亦極為薄弱。
　㈢綜上各節，足認聲明異議人自制能力低落，且漠視法令及他
    人生命、身體、財產安全，顯未因前案有期徒刑易科罰金之
    執行而有所警惕，倘若本案仍准予易科罰金或易服社會勞動
    ，確有難收矯正之效及難以維持法秩序之情事。檢察官於指
    揮執行時，既已將聲明異議人所表示之意見納入考量，並依
    聲明異議人之個案具體情事，考量其犯罪特性、情節後，方
    以前述理由否准本案易刑處分，檢察官所為之處分合乎本案
    個案事實，並未逾越法律授權、專斷或有將與事件無關之因
    素考慮在內等濫用權力之情事，自難認有何執行指揮違法或
    不當之處。
　㈣至聲明異議人雖以上開情詞，對檢察官之執行指揮為聲明異
    議，然其所述事由均無礙於上開「難收矯正之效」及「難以
    維持法秩序」之認定，要難憑此而認檢察官之執行指揮有何
    違法或不當。
四、綜上所述，執行檢察官於指揮執行時，已具體審查個案情形
    妥為考量，此乃執行檢察官本於法律所賦與指揮刑罰執行職
    權之行使，所為之判斷，其裁量權之行使經核並無違法或不
    當之情形。聲明異議意旨徒憑己見，指摘檢察官不得易科罰
    金之執行指揮為不當，難認可採。本件聲明異議為無理由，
    應予駁回。
五、依刑事訴訟法第486條，裁定如主文。
中　　華　　民　　國　　111 　年　　11　　月　　21　　日
                  刑事第五庭    法　官　陳盈螢
上列正本證明與原本無異。
如不服本裁定，應於裁定送達後5日內向本院提出抗告狀（應附
繕本）。
中　　華　　民　　國　　111 　年　　11　　月　　21　　日
                                書記官  陳孟瑜